臺中高等行政法院判決
111年度交上字第58號
上  訴  人  詹益新                                     


被 上訴 人  交通部公路總局新竹區監理所

代  表  人  吳季娟              
上列當事人間交通裁決事件，上訴人對於中華民國111年5月13日
臺灣苗栗地方法院111年度交字第35號行政訴訟判決，提起上訴
，本院判決如下：
　　主  文
一、上訴駁回。
二、上訴審訴訟費用新臺幣750元由上訴人負擔。
　　理　由
一、緣上訴人詹益新於民國111年1月10日上午9時50分許，駕駛
    車牌號碼000-0000號營業貨運曳引車附掛車牌號碼000-0000
    號營業半拖車（下稱系爭車輛），行經國道3號南向46.4公
    里處，因「汽車裝載貨物行經設有地磅處所五公里內路段未
    依標誌指示過磅者（載運砂石）」之違規事由，經內政部警
    政署國道公路警察局第六公路警察大隊樹林分隊員警以掌電
    字第ZTVA60950號舉發違反道路交通管理事件通知單（下稱
    違規通知單）舉發，原告於期限內到案聽候裁決，被上訴人
    交通部公路總局新竹區監理所遂依道路交通管理處罰條例（
    下稱道交條例）第29條之2第4項前段、第63條第1項第2款規
    定，於111年3月28日以竹監苗字第54-ZTVA60950號裁決（下
    稱原處分）裁處罰鍰新臺幣9萬元，記違規點數2點。上訴人
    不服，提起行政訴訟，經臺灣苗栗地方法院（下稱苗栗地院
    ）於111年5月13日以111年度交字第35號行政訴訟判決（下
    稱原審判決）駁回。上訴人猶未甘服，遂提起本件上訴。
二、上訴人起訴之主張及聲明、原審判決關於證據取捨、認定事
    實及適用法規之論據，均詳如原審判決所載。
三、上訴意旨略以：
　㈠原審判決並未審酌上訴人對於是否知悉過磅標誌有亮起有無
    故意或過失之情形：
　 1.基於「有責任始有處罰」之原則，行政罰之裁處以行為人
     主觀上有可非難性及可歸責性為前提，故須其違反行政法
     上義務行為係出於故意或過失者，始予處罰；無故意或過
     失者，則非在處罰之列。
　 2.原審判決就上訴人於高速公路行經地磅站，對於逃磅之行
     為是否具有故意或是過失？對於知悉應過磅之事時是否具
     有期待可能性？上訴人主觀上是否有可非難性及可歸責性
     ？均未詳加論及，有判決理由不備之違背法令事由。
　㈡原審判決逕以原審卷第97、109、110頁之交通部高速公路局
    北區養護工程分局（下稱北區分局）之回函，認定上訴人有
    未依標誌指示過磅之情事，顯與一般經驗法則有違：
　 1.原審判決以北區分局回函稱當日上午9至10時樹林南磅為開
     磅時段，與交通部高速公路局靜態地磅管理作業要點第5點
     一、㈡、3、⑴規定相符，且當日上午9時44分至9時58分均有
     其他車輛過磅紀錄，認定上訴人有未依標誌指示過磅。
　 2.上訴人於原審提出並經原審勘驗之行車紀錄器錄影畫面，
     因車輛高速行駛影片解析度不足，無法辨識號誌之燈號是
     否有亮起之事實，依通常經驗法則，一般人若有意要逃磅
     ，於車輛行經標誌指示過磅，應會減速查看過磅標誌，或
     加速逃逸駛離現場，始符合逃磅之常情，惟該行車紀錄器
     畫面，上訴人駕駛系爭車輛行經國道3號南向46.4公里處之
     過磅標誌，車速均保持一致，並無減速查看或是變換車道
     加速逃逸之行為，是否因樹林南磅操作人員誤觸關閉地磅
     閃光燈或是號誌故障尚非無疑，原審判決逕自以北區分局
     之回函認定上訴人有未依標誌指示過磅，顯然與經驗法則
     有違。
　㈢聲明：
　 1.原審判決廢棄。
　 2.原處分撤銷。
四、本院的判斷：
　㈠按道交條例第29條之2第4項規定：「……汽車裝載貨物行經設
    有地磅處所五公里內路段，未依標誌、標線、號誌指示或不
    服從交通勤務警察或依法令執行交通稽查任務人員之指揮過
    磅者，處汽車駕駛人新臺幣九萬元罰鍰，並得強制其過磅。
    其應歸責於汽車所有人時，除處汽車所有人罰鍰及記該汽車
    違規紀錄一次外，汽車駕駛人仍應依第六十三條第一項第二
    款規定記違規點數二點。」第63條第1項第2款規定：「汽車
    駕駛人有下列各款所列條款之一者，除依原條款處罰鍰外，
    並予記點：……二、……、第二十九條之二……第四項、……情形之
    一者，各記違規點數二點。」
　㈡查原審判決依據卷附違規通知單、採證照片、原處分、舉發
    員警之證詞、北區分局111年5月6日北管字第1112860466號
    函附過磅紀錄等，並勘驗上訴人及舉發員警行車紀錄器採證
    光碟，作成勘驗筆錄，認上訴人駕駛系爭車輛載運砂石，於
    上揭時、地，有行經設有地磅處所5公里內路段未依標誌指
    示過磅之違規行為。經核，原審判決業已就上訴人如何有上
    揭違規行為，論述其事實認定之依據及得心證之理由，並指
    駁上訴人之主張何以不足採之理由，核與卷證資料相符，且
    無悖於證據法則、經驗法則及論理法則，其認事用法並無違
    誤。
　㈢上訴意旨主張原審判決並未審酌上訴人對於是否知悉過磅標
    誌有亮起，有無故意或過失之情形乙節，查本件原審已依職
    權勘驗採證光碟及製作勘驗筆錄，並審酌舉發員警之證詞及
    當日過磅紀錄，依證據調查結果及兩造書狀辯論意旨，認定
    上訴人有未依標誌指示過磅之違規行為，並業已就上訴人是
    否具備主觀違規故意之情形，均敘述於原審判決理由中，故
    上訴人主張原審判決有判決理由不備之違背法令事由，並非
    可採。另上訴人並未主張其違規時，客觀情勢有何無法期待
    其不為逃磅行為之特殊處境，或任何阻卻責任事由，是上訴
    意旨主張原審判決未論及此，為判決理由不備之違法，亦非
    可採。
　㈣上訴意旨又謂一般人若有意要逃磅，依經驗法則，於車輛行
    經標誌指示過磅，應會減速查看過磅標誌，或加速逃逸駛離
    現場，本件上訴人駕駛系爭車輛車速保持一致，並無上揭情
    事乙節，然上訴人所駕駛之系爭車輛為營業貨運曳引車，曳
    引車重量為8.54公噸，半拖車重量為7.45公噸，此有車輛之
    車籍查詢2紙存卷可考（見原審卷第65、67頁），不計入載
    運之砂石，合計重量已達15.99公噸，重量甚鉅，衡情，此
    等車輛操控不易，駕駛人為確保車輛安全行駛，並避免增加
    油耗浪費，當無可能任意加速或減速，是上訴意旨所稱之經
    驗法則，純為上訴人之空言主張，並非可採，上訴意旨依此
    主張上訴人並無違規行為，亦屬無據。
　㈤綜上所述，原審判決已說明其認定事實之依據及得心證之理
    由，對上訴人在原審之主張如何不足採之論證取捨等事項，
    亦為論斷，對於本件應適用之法律所持之見解，核無違誤，
    並無判決違背法令之情形。上訴人上訴意旨，求予廢棄，為
    無理由，應予駁回。
五、末按交通裁決事件之上訴，行政法院為訴訟費用之裁判時，
    應確定其費用額，此觀行政訴訟法第237條之9第2項準用第2
    37條之8第1項規定即明。本件上訴人對於交通裁決事件之上
    訴，既經駁回，則上訴審訴訟費用750元（上訴審裁判費）
    自應由上訴人負擔，爰併予確定如主文第2項所示。
六、結論：本件上訴為無理由，應予駁回。
中　　華　　民　　國　　111 年　　7　 月　    18      日
                  臺中高等行政法院第三庭
                        審判長法  官　陳  文  燦
                              法  官　楊  嵎  琇
                              法  官　張  鶴  齡
　　　　　　　　　　　　　　　　                      　
以上正本證明與原本無異。
本判決不得上訴。
中　　華　　民　　國　　111  年　 7 　月　    18      日
           　　　　　　　  　 書記官　黃  靜  華